【裁判字號】    89,上易,2897
【裁判日期】    900214
【裁判案由】    傷害（家庭暴力案件）等
【裁判全文】
臺灣高等法院臺中分院刑事判決              民國八十九年度上易字第二八九七號
    上  訴  人
    即  被  告  甲○○
右列上訴人因傷害（家庭暴力）等案件，不服台灣苗栗地方法院中華民國八十九年九
月二十七日第一審判決（民國八十九年度易字第七０六號；起訴案號：臺灣苗栗地方
法院檢察署八十九年度偵字第二五二六號），提起上訴，本院判決如左：
    主  文
上訴駁回。
    事實及理由
一、本案經本院審理結果，認第一審判決認事用法及量刑均無不當，應予維持，並引
    用第一審判決書記載之事實、證據及理由（如附件）。
二、上訴人即被告甲○○（以下簡稱被告）於本院雖舉證人乙○○、丙○○○夫妻證
    稱：未聽到被告出言恐嚇稱要殺死告訴人云云，惟其等與被告有叔姪關係，所為
    證詞難免偏袒被告，且其等均證稱：未聽到有人持菜刀砍門的聲音等語，與被告
    迭次供承持菜刀砍門之情節，並有木門被菜刀砍壞之照片在卷可按事實顯然不符
    ，自不能據乙○○、丙○○○於本院之證詞為有利被告之認定。被告仍執陳詞否
    認恐嚇告訴人提起上訴，其上訴為無理由，應予駁回。又刑法第四十一條於九十
    年一月四日修正，同年月十日經總統公布施行，規定：「犯最重本刑為五年以下
    有期徒刑以下之刑之罪，而受六個月以下有期徒刑或拘役之宣告，因身體、教育
    、職業、家庭之關係或其他正當事由，執行顯有困難者，得以一元以上三元以下
    折算一日，易科罰金。但確因不執行所宣告之刑，難收矯正之效，或難以維持法
    秩序者，不在此限。」「併合處罰之數罪，均有前項情形，其應執行之刑逾六月
    者，亦同」，而本件係符合修正前之規定：「犯最重本刑為三年以下有期徒刑以
    下之刑之罪，而受六個月以下有期徒刑或拘役之宣告，因身體、教育、職業、家
    庭之關係，執行顯有困難者，得以一元以上三元以下折算一日，易科罰金。」，
    故本條文之修正，擴大得諭知易科罰金之範圍，與本件不生法條適用之影響，附
    予敘明。
據上論斷，應依刑事訴訟法第三百六十八條、第三百七十三條，判決如主文。
本案經檢察官丁○○到庭執行職務。
中      華      民      國    九十      年      二      月     十四     日
                                  臺灣高等法院臺中分院刑事第七庭
                                        審判長法  官  林  榮  龍
                                              法  官  黃  日  隆
                                              法  官  江  錫  麟
右正本證明與原本無異。
不得上訴。
                                              書記官  謝  雅  惠
中      華      民      國    九十      年      二      月     十五     日
                                                                        Ｃ
台灣苗栗地方法院刑事判決                          八十九年度易字第七六號
    公  訴  人  臺灣苗栗地方法院檢察署檢察官
    被      告  甲○○  男四十三歲（民國○○○年○月○日生）
                        住苗栗縣通霄鎮坪頂里一三一之一號
                        身分證統一編號：Ｋ一二三一四二一號
右列被告因家庭暴力罪案件，經檢察官提起公訴（八十九年度偵字第二五二六號），
本院判決如左：
    主  文
甲○○以加害生命之事，恐嚇他人致生危害於安全，處有期徒刑肆月，如易科罰金，
以佰元折算壹日。又傷害人之身體，處有期徒刑肆月，如易科罰金，以佰元折算
壹日。應執行有期徒刑陸月，如易科罰金，以佰元折算壹日。
    事  實
一、甲○○與戊○○係夫妻關係，二人間具有家庭暴力防治法第三條第一款所定之家
    庭成員關係。詎甲○○於民國八十九年五月二十九日下午七時許，自外飲酒返回
    其苗栗縣通霄鎮坪頂里一三一之一號住處，竟因細故，基於傷害身體之故意，以
    手肘頂撞戊○○之頸部，致戊○○受有頸部外傷之傷害；戊○○掙脫後立即跑進
    臥室躲藏並將房門上鎖報警；甲○○竟另起犯意，持廚房用之菜刀乙把（未經扣
    案），朝房門用力揮砍，並向戊○○恫嚇稱：我要殺死妳等語，以此加害生命之
    事恐嚇戊○○，致戊○○心生畏懼，並致生危害於安全。
二、案經告訴人戊○○訴由苗栗縣警察局通霄分局移送臺灣苗栗地方法院檢察署檢察
    官偵查起訴。
    理  由
一、右揭事實，訊據被告甲○○矢口否認有何傷害、恐嚇犯行，辯稱：伊是因財務問
    題而與其妻戊○○口角後互相打架，持刀只是砍門上之喇叭鎖，並未於上開時地
    恐嚇「我要殺死妳」等語云云。惟查，右揭事實業據告訴人指訴歷歷，被告於偵
    查中及本院訊問時亦已坦承「是我先動手」及用菜刀砍門不諱，而被告確係於客
    廳先與戊○○口角後，繼用手拉住告訴人之頭髮毆打告訴人，於告訴人躲入臥室
    後，續持菜刀揮砍房門，並出言恐嚇告訴人「要殺死你」等語，亦據証人（被告
    之兒媳）溫佩政在偵查中証訴無訛，且核與現場拍攝之照片（門上破一大洞，且
    使用過之菜刀棄置於地面）所示情形相符；按溫佩政係被告與告訴人共同居住之
    姻親，若非被告確有如上犯行，當無羅織謊言故意誣陷被告之可能；且參諸被告
    係見告訴人逃進房內而無法追打告訴人後，在盛怒中續持菜刀揮砍房門（參見照
    片五，被告於事後並將告訴人之衣物盡丟棄於門外）等情，足證被告當時係處於
    異常激動之狀態，故被告於持刀揮砍房門之際，同時出言恐嚇告訴人，尚與常情
    無悖；被告辯稱並無傷害、恐嚇云云，要係卸責之詞，不足採信。此外，復有慈
    暉醫院診斷証明書、現場拍攝照片五幀及慈暉醫院檢送之告訴人戊○○相關病歷
    資料（八十九年九月四日慈醫字第八九０００三四號函）等附卷可稽，事證明確
    ，被告上開犯行均洵堪認定。
二、核被告所為，係犯刑法第二百七十七條第一項之普通傷害罪、第三百零五條之恐
    嚇危害安全罪。右開二罪間，其犯意各別，罪名不同，應予分論併罰。爰審酌被
    告素行不佳，於八十七年間即因對告訴人犯恐嚇罪，經本院於八十七年十一月二
    十七日以八十七年度易字第九五二號判決，判處罰金二千元，緩刑二年確定（被
    訴傷害部分，因告訴人撤回告訴而為不受理判決），有前開判決書影本及刑案作
    業資料個別查詢報表各一件附卷可憑，竟於緩刑期間故態復萌，對同一被害人以
    同一手段復犯相同之罪，足證前開罪刑之宣告，並無足遏止被告之惡性及其犯罪
    之動機、目的、手段、告訴人所受傷害之程度及犯罪後之態度等一切情狀，分別
    依其所犯之二罪，各量處如主文所示之刑及諭知易科罰金之折算標準，同時並定
    應執行之刑及諭知易科罰金之折算標準，以資懲儆。至菜刀一把，既係被告持以
    揮砍房門，同時出言恐嚇告訴人，以此工具之使用配合其語言以使被害人認識其
    恐嚇之決意，即屬被告供為犯罪所用之物，惟菜刀顯係供家庭全體日常生活使用
    ，尚不能認係被告所有之物，爰不宣告沒收。
據上論斷，應依刑事訴訟法第二百九十九條第一項前段，刑法第二百七十七條第一項
、第三百零五條、第四十一條、第五十一條第五款，罰金罰鍰提高標準條例第一條前
段、第二條，判決如主文。
本案經檢察官陳義忠到庭執行職務。
中      華      民      國    八十九    年      九      月    二十七    日
                                        法  官    楊  台  清
右正本證明與原本無異。
如不服本判決，應於送達後十日內向本院提出上訴狀(須附繕本)，上訴於臺灣高等
法院臺中分院。
                                        書記官    李  惠  雯
中      華      民      國    八十九    年      九      月    二十七    日
附錄論罪科刑法條
刑法第二百七十七條第一項
傷害人之身體或健康者，處三年以下有期徒刑、拘役或一千元以下罰金。
刑法第三百零五條
以加害生命、身體、自由、名譽、財產之事，恐嚇他人致生危害於安全者，處二年以
下有期徒刑、拘役或三百元以下罰金。


司法院資訊處製作；財團法人民間司法改革基金會備份。
